臺灣臺南地方法院民事裁定　　　　　　 94年度小上字第147號
上　訴　人　臺南市政府
法定代理人　許添財
被上訴人　　甲○○
上列當事人間請求給付租金事件，上訴人對於中華民國94年3月
31日本院臺南簡易庭93年度南小字第2491號第一審判決提起上訴
，本院裁定如下：
    主      文
上訴駁回。
第二審訴訟費用由上訴人負擔。
    理      由
一、按對於小額程序之第一審裁判之上訴，非以其違背法令為理
    由，不得為之，又上訴狀應記載上訴理由，並表明原判決所
    違背之法令及其具體內容，依訴訟資料可認原判決有違背法
    令之具體事實，民事訴訟法第436條之24第2項及第436條之
    25分別定有明文。且依同法第436條之32準用同法第468條之
    規定，判決不適用法規或適用不當者，為違背法令。而判決
    有同法第469條第1款至第5款情形之一者，為當然違背法令
    。是當事人對於小額程序之第一審判決提起上訴，依民事訴
    訟法第468條規定，以第一審判決有不適用法規或適用法規
    不當為理由時，其上訴狀或理由書應有具體之指摘，並揭示
    該法規之條項或其內容。若係成文法以外之法則，應揭示該
    法則之旨趣。倘為司法院解釋、或最高法院之判例，則應揭
    示該判解之字號或其內容。如以民事訴訟法第469條第1款至
    第5款所列情形為理由時，其上訴狀或理由書，應揭示合於
    該條款之事實。上訴狀或理由書如未依此項方法表明，或其
    所表明者，顯與上開法條規定之情形不相合時，即難認為已
    對第一審判決之違背法令有具體之指摘，其上訴自難認為合
    法。
二、本件上訴意旨略以：
  (一)原判決有適用法則不當之違背法令：
    按使用租賃為諾成契約，一造約明以某物租與相對人使用，
    其相對人約明支付租金，即生效力，最高法院19年上字第
    343號判例著有明文，而租賃關係之成立不以租金給付數額
    確定為必要，亦有最高法院86年臺上字第1326號判決意旨參
    照。依土地法第105條準用第97條第1項規定，可知法律已明
    文規定租金之上限，而臺灣省政府既有訂定「臺灣省省有基
    地租金率」，且出租系爭省有地給被上訴人之上訴人既兼地
    方行政機關之地位，於客觀上應可預期上訴人將遵照上開法
    令規定辦理，故系爭租賃關係之租金數額客觀上亦屬可得定
    ，否則訴外人黃石紅豈願於83年8月3日代表全體攤商切結承
    諾願繳交租金呢？再者兩造就租金之數額確有意思表示合致
    乙節，參酌證人葉泉林另案之證詞：「依照省政府向我們收
    取系爭土地的租金而依攤商戶數向攤商平均收取」、「就是
    他們同意，所以才簽83年那張切結書的」等語，益足徵之。
    原判決未加注意及兩造於租賃之意思表示合致時，不僅業已
    約明應付租金，且租金之數額於客觀上亦屬可得確定，參諸
    前揭最高法院判例意旨，兩造間之租賃關係應認業已成立，
    顯然原判決率認兩造之租賃關係尚未成立，有判決適用法則
    不當之違背法令云云。
  (二)原判決有不適用法則之違背法令：
    次按無權代理人以代理人之名義所為之法律行為，非經本人
    承認，對於本人不生效力，民法第170條第1項定有明文。本
    件縱如原判決所認定，訴外人黃石紅於83年8月3日為租賃契
    約承諾之意思表示時，係屬無權代理，惟被上訴人既事後對
    於84年上半年及86年下半年繳付租金，應認係對於系爭租賃
    關係之承認，自難認兩造間未成立租賃關係，故原判決關此
    之認定應有判決不適用法則之違背法令云云。
三、查本件上訴人於原審起訴請求之訴訟標的金額為新臺幣（下
    同）93,670元，在100,000元以下，依民事訴訟法第436條之
    8第1項規定，應適用小額訴訟程序，合先敘明。本件上訴人
    對於94年3月31日本院南簡易庭93年度南小字第2491號之第
    一審民事小額訴訟程序之原判決，固於法定期間內提起上訴
    ，並以上開事由主張原判決有違背法令之情事，惟查：
  (一)原判決認定上訴人未具體舉證證明證被上訴人確已知悉、且
    有同意按「臺灣省省有基地租金率」作為租金之計算標準，
    且亦未舉證證明兩造間之租賃標的物究係【系爭土地全部】
    或係【系爭商場339之8號之攤位】？租賃物之範圍有無包括
    花台、停車場、走道等公共設施部分之面積？又個人之攤位
    大小面積有無影響租金比率等？此等是否曾經兩造具體協商
    後並達成合致，因認兩造就系爭租賃契約之必要之點即「租
    賃物之範圍」、及「租金之數額」等並未達成合致，或於客
    觀上並非可得確定，而認系爭租賃契約並未合法成立生效；
    亦即原判決係以上訴人無法證明其與被上訴人已就「租賃物
    之範圍」、「租金之數額」等租賃之必要之點達成合意，而
    認定系爭租賃契約未合法成立，非認被上訴人已同意支付租
    金僅就租金給付數額未確定而已，是原判決認定之事實與最
    高法院19年上字第343號判例、86年臺上字第1326號判決之
    事實並不相合，自無上開最高法院判例及判決之適用。
  (二)原判決係認定從訴外人黃石紅83年8月3日切結書之文義觀之
    ，僅表示訴外人黃石紅承諾上訴人，願於一個月內【督促各
    攤位攤商繳交切結書】，並非基於被上訴人本人之授權，以
    被上訴人代理人之身分，與上訴人簽立租賃契約，故不得以
    上開切結書之存在，即遽行認定訴外人黃石紅已以被上訴人
    代理人之身分，以被上訴人本人之名義，與原告就有關系爭
    土地之租賃物範圍及租金數額等達成意思表示一致；亦即原
    判決認上開切結書不符合民法上代理之規定，其內容亦無代
    理之意思，自無民法第170條第1項代理規定之適用，上訴人
    主張原判決認定訴外人黃石紅為無權代理人，並據此主張原
    判決有不適用民法第170條第1項規定之違背法令云云，容有
    誤會。
  (三)綜上所述，上訴人所舉之前開上訴理由，揆諸首開說明，難
    認為上訴人已對第一審判決之違背法令有具體之指摘，其上
    訴顯難認為合法，應予駁回。
三、從而，本件上訴為不合法，應予駁回，依民事訴訟法第436
    條之24第2項、第436條之32第2項、第444條第1項前段、第
    95條、第78條，裁定如主文。
中　　華　　民　　國　　94　　年　　6 　　月　　30　　日
                  民事第二庭    審判長法　官　王金龍
                                      法　官　李杭倫
                                      法　官　林佩儒
以上正本係照原本作成。
本裁定不得抗告。
中　　華　　民　　國　　94　　年　　7 　　月　　5 　　日
                                      書記官　吳信助
